【裁判字號】    95,訴,1349
【裁判日期】    950327
【裁判案由】    侵權行為損害賠償
【裁判全文】
臺灣臺北地方法院民事判決              95年度訴字第1349號
原      告  鈞鼎國際股份有限公司
兼
法定代理人  甲○○
被      告  復華商業銀行股份有限公司
法定代理人  乙○○
訴訟代理人  丁俊文律師
上列當事人間侵權行為損害賠償事件，本院於民國95年3月13日
言詞辯論終結，判決如下：
    主  文
原告之訴駁回。
訴訟費用由原告負擔。
    事實及理由
一、原告起訴主張：被告在原告繳款正常及未經向其確認之情狀
    下，竟於民國94年5月18日向本院聲請假扣押，並以本院94
    年度裁全字第3453號假扣押裁定、94年度執全字第1524號假
    扣押執行及台灣板橋地方法院94年度執全字第3444號假扣押
    執行，查封原告鈞鼎國際股份有限公司（下稱鈞鼎公司）、
    原告甲○○及相關保證人之不動產、薪資、存款、有價證券
    ，致原告及相關保證人遭其他債權銀行追償借款或到期不展
    延續約，親友之民間借貸亦遭婉拒，財物陷入困窘之境，原
    告辛苦經營8年之事業因之瀕臨破產，個人信用亦因而破產
    。而被告主張假扣押之理由竟係：因原告之票據退票，依被
    告定型化契約條款之規定借款視為全部到期，為避免債權有
    日後不能受償之虞，將原告之財產為假扣押，惟原告遭退票
    之票據，除係詐騙集團成員所提兌票及另案被告之1紙支票
    外，原告其他商務往來及銀行貸款繳款支票皆仍正常繳納，
    被告上述之強制執行程序，顯有違消費者保護法第12條第l
    、2款及民法第247條之l、第478條、第475條之規定，致原
    告受有上述之損害，爰依民法第184條第l項前段之規定請求
    被告應負侵權行為損害賠償之責等語。並聲明：被告應賠償
    原告新台幣 (下同)5,000,000 元及自訴狀繕本送達被告之
    翌日起至清償日止按年息5%計算之利息。
二、被告辯以：其聲請假扣押之原由係因原告鈞鼎公司（主債務
    人）之彰化銀行、誠泰銀行甲存支票帳戶已於94年4月15 日
    開始退票，並於94年4月22日經票據交換所公告拒絕往來戶
    ，依兩造所簽訂之借貸契約（放款借據）第11條之約定：「
    借用人或連帶保證人如有左列情形之一時，無須由貴行事先
    通知或催告，貴行得隨時減少對借用人之授信額度或縮短授
    信期限，或視為全部到期：（一）任何一宗債務不依約清償
    本金時。（二）依破產法聲和解、聲請宣告破產、依公司法
    聲請公司重整、經票據交換所公告拒絕往來、停止營業、或
    清理債務時。」又原告甲○○與其配偶邱梅鳳亦均係原告鈞
    鼎公司之連帶保證人，明知鈞鼎公司之甲存支票將發生退票
    ，乃於94年3月29日、4月21日及4月21日（票據交換所公告
    拒絕往來戶前2日與前1日），將附表所示之不動產設定予第
    3人，因原告之甲存帳戶已列為拒絕往來，且已陸續將不動
    產設定予第3人，致被告之債權有日後不能強制執行或甚難
    執行之虞。被告為保全本金債權2,704,10 8元及利息，乃於
    94年5月18日向本院聲請假扣押，並經本院以本院94年度裁
    全字第3453號民事裁定准許在卷，是原告請求被告應賠償5,
    000,000元，依法無據亦無理由等語。並聲明：原告之訴駁
    回。
三、經查：被告於94年5月18日向本院聲請假扣押，經本院於94
    年5月16日以94年度裁全字第3453號裁定准予假扣押，並經
    本院94年度執全字第1524號、台灣板橋地方法院94年度執全
    字第3444號假扣押強制執行等情，有上開裁定在卷可憑，且
    為兩造所不爭執，堪信此部分之事實為真正。
四、本件爭點：被告是否應就其聲請之假扣押，對原告負侵權行
    為損害賠償之責？
（一）按「因故意或過失，不法侵害他人之權利者，負損害賠償
      責任。」民法第184條第1項前段定有明文。是一般侵權行
      為之要件，除主觀上應具備責任能力、責任條件（故意、
      過失）外，客觀上尚須有「不法」之加害行為及損害，而
      不法加害行為與損害間復須有因果關係，始符合一般侵權
      行為之要件。次按債權人就金錢請求或得易為金錢請求之
      請求，欲保全強制執行者，得聲請假扣押，民事訴訟法第
      522條第1項亦定有明文。次按當事人主張有利於己之事實
      者，就其事實有舉證之責任，民事訴訟法第277條前段定
      有明文，主張法律關係存在之當事人，應就該法律關係發
      生所須具備之特別要件，負舉證之責任，至於他造主張有
      利於己之事實（變更或消滅之特別要件），則應由他造舉
      證證明（最高法院48年台上字第887號判例參照）。
（二）經查：原告鈞鼎公司之彰化銀行、誠泰銀行甲存支票帳戶
      已於94年4月15日開始退票，並於94年4月22日經票據交換
      所公告拒絕往來戶，依上開借貸契約（放款借據）第11條
      之約定，無須被告事先通知或催告，被告得隨時減少對原
      告授信額度或縮短授信期限，或視為全部到期，又原告甲
      ○○與其配偶邱梅鳳均係原告鈞鼎公司之連帶保證人，復
      先後於94年3月29日、4月21日及4月21日（票據交換所公
      告拒絕往來戶前2日與前1日），將附表所示之不動產設定
      予第3人，被告為保全其本金債權2,704,108元及利息，乃
      於94年5月18日向本院聲請假扣押，並經本院准許在卷等
      情，有財團法人金融聯合徵信中心查詢資訊、借貸契約、
      建物及土地登記謄本、假扣押聲請狀及本院94年度裁全字
      第3453號民事裁定在卷可憑，足見被告聲請前開之假扣押
      ，核與民事訴訟法第522條第1項之規定相符，並無任何「
      不法」可言。又原告主張之前開損害客觀上是否存在，及
      該損害與被告提起上開假扣押間，有何因果關係，原告亦
      無法提出證據加以舉證以實其說，則依前開三之說明，原
      告上開之主張，自難採信。
五、綜上所述，原告依民法第184條第l項前段之規定請求被告應
    應賠償原告5,000,000元及自訴狀繕本送達被告之翌日起至
    清償日止按年息5%計算之利息，為無理由，應予駁回。
六、本件事證已臻明確，兩造所為之其他主張、陳述並所提之證
    據，經核均與本件之結果不生影響，爰不一一論述，併予敘
    明。
七、據上論結，本件原告之訴為無理由，依民事訴訟法第78條、
    第85條第l項前段，判決如主文。
中    華    民    國    95    年    3    月    27    日
                  民事第四庭    法  官  陳邦豪
以上正本係照原本作成。
如對本判決上訴，須於判決送達後二十日之不變期間內，向本院
提出上訴狀。
中    華    民    國    95    年    3    月    27    日
                                書記官  薛德芬


司法院資訊處製作；財團法人民間司法改革基金會備份。
